臺灣桃園地方法院刑事判決
111年度審交訴緝字第3號
公  訴  人  臺灣桃園地方檢察署檢察官
被      告  羅章明



上列被告因過失致死案件，經檢察官提起公訴（107年度偵緝字
第2393號），被告於本院準備程序中就被訴事實為有罪陳述，經
本院告知簡式審判程序意旨，並聽取當事人之意見後，由合議庭
裁定由受命法官獨任進行簡式審判程序，判決如下：
    主  文
羅章明犯過失致人於死罪，處有期徒刑玖月。
    事實及理由
一、本案犯罪事實及證據，除證據部分補充「被告羅章明於本院
    訊問、準備程序及審理時之自白」外，餘均與臺灣桃園地方
    檢察署檢察官起訴書之記載相同，茲引用如附件。
二、論罪科刑
  ㈠按行為後法律有變更者，適用行為時之法律。但行為後之法
    律有利於行為人者，適用最有利於行為人之法律，刑法第2
    條第1項定有明文。查被告羅章明行為後，刑法第276條業於
    民國108年5月29日經修正公布，在108年5月31日生效施行。
    修正前刑法第276條規定「因過失致人於死者，處2年以下有
    期徒刑、拘役或2千元以下罰金。從事業務之人，因業務上
    之過失，犯前項之罪者，處5年以下有期徒刑或拘役，得併
    科3千元以下罰金」（依刑法施行法第1條之1第2項前段規定
    提高30倍，即得併科新臺幣9萬元以下罰金）；修正後刑法
    第276條則刪除原條文第2項業務過失致人於死罪之規定，僅
    規定「因過失致人於死者，處5年以下有期徒刑、拘役或50
    萬元以下罰金。」茲比較修正前刑法第276條第2項及修正後
    刑法第276條之規定，最重主刑與次重主刑均相同，而修正
    前刑法第276條第2項之規定，並無選科罰金刑，且得併科罰
    金；而修正後同法第276條則有選科罰金刑，而無併科罰金
    刑，自以修正後之規定對被告較為有利，依刑法第2條第1項
    但書規定，本案應適用修正後刑法第276條之規定論處。
　㈡核被告羅章明所為，係犯刑法第276條之過失致人於死罪。
　㈢被告不符刑法第62條前段規定之自首要件，無從依該條規定
    減輕其刑：
　1.按刑法第62條前段所定之自首減輕其刑，係以對於未發覺之
    罪自首而受裁判為要件。故犯罪行為人應於有偵（調）查犯
    罪職權之公務員未發覺犯罪事實或犯罪人之前自首犯罪，並
    接受裁判，兩項要件兼備，始能邀減輕寬典之適用。若犯罪
    行為人自首犯罪之後，拒不到案或逃逸無蹤，顯無悔罪投誠
    ，甘受裁判之情，要與上揭法定減刑規定要件不符，不能予
    以減刑（最高法院76年度台上字第2039號、86年度台上字第
    1951號、94年度台上字第5690號、99年度台上字第1199號判
    決意旨可資參照）。
　2.查被告雖於警方據報到場處理時，當場向警員坦承為肇事人
    ，有桃園市政府警察局楊梅分局交通分隊道路交通事故肇事
    人自首情形紀錄表在卷可參，惟被告於偵查中於107年7月31
    日經臺灣桃園地方檢察署（下稱桃園地檢署）以桃檢坤偵列
    緝字第3698號通緝書通緝後，於107年10月7日為桃園市政府
    警察局楊梅分局緝獲，有上開通緝書、桃園市政府警察局楊
    梅分局107年10月7日楊警分刑字第1070029507號通緝案件移
    送書、解送人犯報告書、桃園地檢署107年10月7日桃檢坤偵
    張緝字第4831號通緝人犯歸案證明書在卷可參（見107年度
    偵字第11476號卷第27-28頁，107年度偵緝字第2393號卷第1
    -3、18頁）；又於108年11月14日經本院以108年桃院祥刑直
    緝字第1507號通緝書通緝後，始於109年5月18日為臺中市政
    府警察局和平分局緝獲，有上開通緝書、臺中市政府警察局
    和平分局中市警和分偵字第1080006368號通緝案件移送書、
    解送人犯報告書、本院109年7月6日109桃院祥刑直銷字第72
    7號撤銷通緝書在卷可佐（見本院107年度審交訴字第321號
    卷，本院109年度審交訴緝字第號卷第7-11、57頁）；復再
    於109年11月13日經本院以109年桃院祥刑樂緝字第1237號通
    緝書通緝後，始於111年10月12日為桃園市政府警察局八德
    分局緝獲，有上開通緝書、桃園市政府警察局八德分局德警
    分刑字第1110038686號通緝案件移送書、本院111年11月4日
    111桃院增刑樂銷字第1140號撤銷通緝書在卷可按（見本院1
    09年度審交訴緝字第2號卷第165-167頁，本院111年度審交
    訴緝字第3號卷第5頁）。足認被告原雖向警方坦承為本件肇
    事人，然嗣經桃園地檢署及本院數次傳拘無著，業已逃匿，
    經先後三次發佈通緝後，始遭緝獲，顯無接受裁判之意願，
    核與刑法第62條自首之要件不合，無從依該條規定減輕其刑
    。　　
　㈣爰以行為人之責任為基礎，審酌被告駕駛自用小客車參與道
    路交通，本應小心謹慎以維護自身及他人安全，行經本案路
    段，疏未注意車前狀況，並隨時採取必要之安全措施而撞擊
    行走於前方之被害人，造成被害人因本件車禍受有起訴書所
    載傷害並因而死亡之結果，並使告訴人吳運財及其他被害人
    家屬遭受難以彌補之傷痛，所生損害非輕；考量被告於本院
    審理時終能坦承犯行，惟其於偵查中及檢察官起訴後，經本
    院數次傳拘無著，經先後共計三次發佈通緝後始到案，不僅
    延宕本案訴訟審理進度，耗損寶貴司法資源，並使告訴人吳
    運財自107年間起屢屢奔波迄今，相關家屬亦因須長期面對
    本案訴訟，生活不易回歸正軌，無異遭受二度傷害之犯後態
    度，兼衡被告於警詢及本院審理時自述之智識程度、目前在
    市場上班、每月收入、單親、需負擔子女扶養等及雙方因金
    額差距過大而未能達成和解之原因、告訴人到庭陳述之意見
    （見本院111年度審交訴緝字第3號卷第61頁）等一切情狀，
    量處如主文所示之刑。
據上論斷，應依刑事訴訟法第273條之1第1項、第299條第1項前
段、第310條之2、第454條第2項，判決如主文。
本案經檢察官洪鈺勛提起公訴，檢察官施韋銘到庭執行職務。
中　　華　　民　　國　　111 　年　  12  　月　　16 　 日
                  刑事審查庭  法  官  李敬之
以上正本證明與原本無異。　　　　　　　
如不服本判決應於收受判決後20日內向本院提出上訴書狀，並應
敘述具體理由。其未敘述上訴理由者，應於上訴期間屆滿後20日
內向本院補提理由書（均須按他造當事人之人數附繕本）「切勿
逕送上級法院」。
                              書記官  陳俐蓉
中　　華　　民　　國　　111 　年　　12　　月　　19　　日
附錄本案論罪科刑依據之法條：
中華民國刑法第276條
因過失致人於死者，處5年以下有期徒刑、拘役或50萬元以下罰
金。
附件：
臺灣桃園地方檢察署檢察官起訴書
                                   107年度偵緝字第2393號
　　被　　　告　羅章明　
上列被告因業務過失致死案件，已經偵查終結，認應提起公訴，
茲將犯罪事實及證據並所犯法條分敘如下：
　　　　犯罪事實
一、羅章明職業為送貨司機，以駕駛車輛運送貨物為其主要業務
    ，為從事業務之人，於民國107年1月15日上午6時許，駕駛
    車牌號碼00-0000號自用小客車，沿桃園市新屋區頭洲里長
    祥路往台31線方向行駛，於同日上午6時14分許，行經同路
    段青草枝30右支4電桿附近時，本應注意車前狀況，並隨時
    採取必要之安全措施，而依當時天候陰、夜間無照明、柏油
    路面乾燥、無缺陷、無障礙物等情狀，並無不能注意之情事
    ，竟疏未注意車前狀況，適有吳劉九妹行走在上址前方，羅
    章明見狀閃避不及，自後撞擊在前之吳劉九妹，使吳劉九妹
    飛摔後頭部撞擊地面，因而受有腦部外傷併顱內出血之傷害
    ，經送醫急救，仍因頭部外傷性顱內出血，於107年1月15日
    上午7時9分許，中樞神經休克不治死亡。
二、案經吳劉九妹之子吳運財告訴偵辦。
　　　　證據並所犯法條
一、訊據被告羅章明矢口否認上開犯行，辯稱：因當時天色昏暗
    ，視線很差，伊有注意但死者穿深色衣服，且伊車速沒有很
    快等語，惟本案業經告訴人吳運財於警詢及偵訊中指訴甚詳
    ，並有道路交通事故現場圖、道路交通事故調查報告表㈠、㈡
    、桃園醫院新屋分院診斷證明書、本署相驗屍體證明書、本
    署檢驗報告書、車號00-0000號自用小客車行車執照1份及交
    通事故照片暨監視錄影翻拍照片共26張在卷可稽。按汽車行
    駛時，駕駛人應注意車前狀況，並隨時採取必要之安全措施
    ，道路交通安全規則第第94條第3項訂有明文，被告駕車本
    應注意前開規定，而依當時情形，並無不能注意之情事，竟
    疏於注意以致肇事，顯有過失，再吳劉九妹因車禍而受有前
    上揭傷害致死亡，有前揭醫院診斷證明書及本署相驗屍體證
    明書各1紙附卷可參，足認其死亡結果與被告之業務過失行
    為間，具有相當因果關係，是被告犯嫌堪以認定。
二、核被告所為，係犯刑法第276條第2項之業務過失致死罪嫌。
    又被告於肇事後，報案人未報明肇事者姓名，處理人員前往
    現場處理時，當場承認其為肇事者乙情，有桃園市政府警察
    局楊梅分局楊梅交通分隊道路交通事故肇事人自首情形紀錄
    表1份存卷可參，請審酌得否依刑法第62條前段規定減輕其
    刑。
三、依刑事訴訟法第251條第1項提起公訴。
　　此　致
臺灣桃園地方法院
中　　華　　民　　國　　107 　年　　10　　月　　17　　日
                              檢  察  官　洪鈺勛
本件證明與原本無異　　　　　　　　　　　　　　　　　　　
中　　華　　民　　國　　107 　年　　11　　月　　28　　日
　　　　　　　　　　　　　　　書  記  官　黃凡刃